臺灣桃園地方法院民事判決
111年度訴字第818號
原      告  張金裕  
被      告  呂春琪  
上列當事人間請求損害賠償等事件，於民國111 年8月11 日辯論
終結，本院判決如下：
    主  文
一、原告之訴及假執行之聲請均駁回。
二、訴訟費用由原告負擔。
    事實及理由
壹、程序事項：
    按「訴狀送達後，原告不得將原訴變更或追加他訴，但擴張
    或縮減應受判決事項之聲明者，不在此限」，此為民事訴訟
    法第255 條第1 項第3 款定有明文。查原告起訴時其聲明為
    ：被告應給付原告新臺幣(下同)120萬元，及自民國110年7
    月13日起至清償日止，按週年利率5 ％計算之利息，訴訟費
    用由被告負擔。願供擔保請准宣告假執行（參本院卷第3頁
    ）。嗣原告於111年4月21日具狀減縮請求之金額為70萬元，
    此有該書狀附本院卷第19頁可參，經核原告前揭聲明之變更
    ，係減縮應受判決事項之聲明，均應予准許。
貳、實體部分：　　　　
一、原告部分：
  ㈠緣被告與原告分別為桃園市義交中隊副隊長及隊員，原告於1
    10年7月13日上午9時39分許在「義交中隊-綠色捷運」之LIN
    E群組內發言訴說某些同事在服勤態度、熱忱及責任上有問
    題後，被告竟基於公然侮辱之犯意，於110年7月30日上午10
    時20分許，在桃園市○○區○○路0段000號所召開之義交桃園中
    隊人評會議（下稱系爭人評會）中，在不特定之人得共見共
    聞下，以言詞「你腦袋瓜有問題、你頭腦有問題、心態有問
    題」等語（下稱系爭話語）辱罵原告，足以生損害於原告之
    名譽，顯有公然侮辱及妨害名譽之情形。
　㈡原告經被告上開辱罵行為後，導致患有精神疾病須就醫治療
    ，後來更與義交的同事每天都在討論此事，故因此造成原告
    精神上莫大之痛苦，爰依侵權行為之法律關係，請求被告賠
    償給付精神慰撫金70萬元。
　㈢並聲明：如減縮後訴之聲明所載。　
二、被告部分：
  ㈠被告並未在系爭人評會中對原告說系爭話語，伊係提及原告
    在中隊與隊員相處不和諧，且該日開會會議紀錄亦無記載原
    告所稱被告辱罵之話語，足認原告所述不實。甚者，原告前
    已就同一事件，向臺灣桃園地方檢察署提出刑事告訴，並由
    該署以110年度偵字第35562號案加以偵查(下稱系爭偵案)，
    惟因原告已於該案偵查中當庭撤回對被告之刑事告訴，故系
    爭偵案乃於110年12月14日經檢察官為不起訴處分，但原告
    旋即對此提出再議，嗣仍經再議駁回而確定在案。詎原告竟
    又對伊提起本案民事訴訟，卻未能舉證伊確有於上開時地以
    系爭話語公然侮辱原告之情形，故原告請求被告加以賠償，
    即無理由。
  ㈡並聲明：原告之訴及假執行之聲請均駁回。訴訟費用由原告
    負擔。如受不利之判決，願供擔保請准免為假執行。
三、本院之判斷：
　　緣被告與原告確分別為桃園市義交中隊副隊長及隊員，該義
    交中隊有於110年7月30日上午10時20分許召開系爭人評會，
    被告當日有參加該人評會，但原告並無參加。再原告前確曾
    就同一事件向被告提起刑事告訴，後因原告於系爭偵案偵查
    中當庭撤回對被告之告訴，而經檢察官為不起訴處分並經駁
    回再議而確定在案等情部分，為兩造所不爭執，並經本院依
    職權調閱系爭偵案案卷確認無誤，且有該人評會議紀錄及系
    爭偵案不起訴處分書、再議駁回處分書等資料附卷可參，合
    先敘明。而原告起訴主張被告於上開時地以系爭話話侮辱其
    本人，已造成其精神上之損害，故訴請被告為本案損害賠償
    之給付，被告則以上開情詞為辯，是本案之爭點即為：㈠被
    告是否有於前開時地以系爭話語辱罵原告？㈡如被告確有辱
    罵原告，原告可請求被告賠償之金額為何？茲分述如下：
  ㈠按因故意或過失，不法侵害他人之權利者，負損害賠償責任
    。故意以背於善良風俗之方法，加損害於他人者亦同；不法
    侵害他人之身體、健康、名譽、自由、信用、隱私、貞操，
    或不法侵害其他人格法益而情節重大者，被害人雖非財產上
    之損害，亦得請求賠償相當之金額，民法第184條第1項前段
    、第195條第1項前段分別定有明文。次按依民法第184條第1
    項前段前段規定，侵權行為之成立，須行為人因故意過失不
    法侵害他人權利，亦即行為人須具備歸責性、違法性，並不
    法行為與損害間有因果關係，始能成立，且主張侵權行為損
    害賠償請求權之人，對於侵權行為之成立要件應負舉證責任
    ，最高法院100年度台上字第328號民事裁判意旨參照。
　㈡經查：原告雖主張被告於系爭人評會中有為系爭話語，然當
    日亦有出席該人評會之義交中隊中隊長簡佩玉、義交中隊幹
    事劉瑞源前於系爭案件偵查中，係分別表示「被告當日有說
    原告腦袋怪怪的一些較偏激的話語，並無謾罵、侮辱原告之
    意」、「被告是向原告稱『你個性怪怪的、你腦袋怪怪的』(
    參系爭偵卷第29頁背面、第74頁背面）、「我沒有聽到被告
    有說那些話（指系爭話語）」（參偵卷第38頁背面），原告
    所請求傳訊當日亦有出席系爭人評會之證人鄭承佑到庭結證
    稱渠並無於當日聽到被告有對原告說系爭話語（參本院卷第
    80頁），核與被告於偵查中所稱「伊只有說『原告思維、行
    為異於常人』，沒有謾罵原告頭腦有問題」等語相符(參該偵
    卷第75頁），被告並於偵查中堅決表示其並不承認有公然侮
    辱原告之罪行（參偵卷第75頁背面)，及於本案審理中所自
    承僅有說「你個性怪怪的、你腦袋怪怪的」等語（參本院卷
    第63頁）相符，是被告是否有於系爭人評會上說出系爭話語
    部分，即有可疑。再自系爭人評會之會議紀錄觀之，本院亦
    遍尋不得被告有說出系爭話語之記載。準此，被告辯稱其並
    無於系爭人評會中說出系爭話語部分，即足採信，原告該部
    分之主張無從證明。是以，被告既無原告所稱之公然侮辱之
    侵權行為，原告自無從據以向被告請求賠償。
　㈢再者，被告雖自承有於人評會中向原告說「你個性怪怪的、
    你腦袋怪怪的」等語話，然此等言論並無貶低原告之意思，
    僅係表示被告主觀上認為原告之個性及思考較異於常人而已
    ；況縱被告確有於案發當日向原告指稱「你腦袋瓜有問題、
    你頭腦有問題、心態有問題」等系爭話語，此等話語似亦不
    會造成侮辱原告之結果，證人鄭承佑即到庭就此證稱如被告
    確有說系爭話語，渠亦不會因此而看不起原告等語(參本院
    卷第81頁)，是可認不論被告於系爭人評會上係說「你個性
    怪怪的、你腦袋怪怪的」或是說「你腦袋瓜有問題、你頭腦
    有問題、心態有問題」等系爭話語，均不足以侵害原告之人
    格及名譽，而無從成立侵權行為，原告據以主張向被告請求
    精神慰撫金，仍無理由。
四、綜上所述，就原告所主張被告於系爭人評會上所為之話語，
    縱被用字遣詞較為強烈，或無禮或戲謔，而令原告感受忿恨
    或不悅，然並未生詆毀原告名譽之結果，且被告言行客觀上
    難認有何對人詈罵、嘲笑或其他表示足以貶損他人評價之意
    思，主觀上亦未使人生何惡意侮辱他人之認知，亦無從逕認
    被告主觀上存有侮辱之故意，由此更足徵被告前開言論，並
    未侵害原告之名譽權，而無從認定有構成侵權行為。是以，
    原告依侵權行為之法律關係，請求被告等人賠償其損失，即
    無理由，應予駁回。又原告之訴既經駁回，其假執行之聲請
    即已失所附麗，應併駁回之。
五、本件事證已臻明確，兩造所提其餘攻擊方法及證據，經審酌
    之後，核與判決結果不生影響，爰不一一論述，附此敘明。
六、訴訟費用負擔之依據：民事訴訟法第78條。

中　　華　　民　　國　 111　　年　　9　　月　　12　　日
                  民事第三庭  法  官　林靜梅
正本係照原本作成。
如對本判決上訴，應於判決送達後20日內向本院提出上訴狀，若
委任律師提起上訴者，應一併繳納上訴審裁判費，否則本院得不
命補正逕行駁回上訴。
中　　華　　民　　國　 111　　年　　9　　月　　12　　日
                              書記官　劉寶霞